台灣高等法院民事判決　九十年度再字第一二二號
　　　再審原告　乙○○
　　　再審被告　甲○○
右當事人間，因清償債務事件，再審原告對於中華民國九十年十月十六日本院九十年
度上更 (一)字第二一二號確定判決，提起再審之訴，本院判決如左：
    主      文
再審之訴駁回。
再審訴訟費用由再審原告負擔。
    事      實
甲、再審原告方面：
壹、聲明：
一、本院九十年度上更 (一) 字第二一二號確定判決廢棄。
二、駁回再審被告之訴。
三、再審被告應將再審原告因假執行所為之給付新臺幣 (下同) 一百萬元返還。
四、再審及前審之訴訟費用由再審被告負擔。
貳、陳述：
    緣再審原告於民國八十二年九月一日因一時情感因素，欠於考慮，於再審被告不
    在國內之情況下，立具承諾書，表示願於擁有二分之一產權之坐落於台北縣新店
    市○○路四維巷一弄四號五樓房地之應有部分出售時，給付再審被告一百萬元，
    惟事後再審被告於八十二年十一月九日回國，同月十六日已當面拒絕了系爭贈與
    ，並銷燬系爭承諾書原本，而再審原告為恐其事後反悔以其妻所持有影印本為無
    理糾纏，復於八十五年八月十七日以其背信及以惡劣手段造成系爭房地將受拍賣
    為由，發出存證信函，為撤銷系爭贈與之意思表示，未料，再審被告於八十六年
    四月七日系爭房地經法院拍賣拍定後，仍執意提起本件前審訴訟，要求再審原告
    依承諾書支付一百萬元，歷經一、二、三審及更審判決，以新修訂民事訴訟法規
    定標的物未逾一百萬元，不得上訴第三審而告確定；惟前審更審法院以匆匆數分
    鐘審理，未盡調查事實之責，亦未允再審原告對於各爭議點予以充分辯論之機會
    ，以致其判決仍依循前審一、二審之缺失，有多處適用法規顯有錯誤，而再審原
    告於收到該確定判決後，又翻檢出數份於前審中未經提出，但如受斟酌應可受較
    有利裁判之證物，另由該前審確定判決書內容，再審原告亦有充分理由相信前審
    更審法院對於一件對於再審原告十分有利之重要證物漏未斟酌，為此，再審原告
    爰依民事訴訟法四百九十六條第一項第一款、第十三款及第四百九十七條 (民事
    再審狀誤植為民法第四百九十六條第一項及第十三項及同法第四百九十七條) 之
    規定，於法定期限內提起再審之訴。
乙、再審被告方面：
    本件未經言詞辯論程序，逕以判決為之，未通知再審被告作何聲明及陳述。
丙、本院依職權調閱本院九十年度上更 (一) 字第二一二號及本院八十八年度上字第
　　一一五號及臺灣臺北地方法院八十七年度訴字第三三八號民事卷。
    理      由
一、本件再審原告起訴主張：緣再審原告於民國八十二年九月一日因一時情感因素，
    欠於考慮，於再審被告不在國內之情況下，立具承諾書，表示願於擁有二分之一
    產權之坐落於台北縣新店市○○路四維巷一弄四號五樓房地之應有部分出售時，
    給付再審被告一百萬元，惟事後再審被告於八十二年十一月九日回國，同月十六
    日已當面拒絕了系爭贈與，並銷燬系爭承諾書原本，而再審原告為恐其事後反悔
    以其妻所持有影印本為無理糾纏，復於八十五年八月十七日以其背信及以惡劣手
    段造成系爭房地將受拍賣為由，發出存證信函，為撤銷系爭贈與之意思表示，未
    料，再審被告於八十六年四月七日系爭房地經法院拍賣拍定後，仍執意提起本件
    前審訴訟，要求再審原告依承諾書支付一百萬元，歷經一、二、三審及更審判決
    ，以新修訂民事訴訟法規定標的物未逾一百萬元，不得上訴第三審而告確定；惟
    前審更審法院以匆匆數分鐘審理，未盡調查事實之責，亦未允再審原告對於各爭
    議點予以充分辯論之機會，以致確定判決有多處適用法規顯有錯誤、重要證物漏
    未斟酌、及再審原告於前審中未經提出，但如受斟酌應可受較有利裁判之證物等
    再審事由，為此，爰依民事訴訟法四百九十六條第一項第一款、第十三款及第四
    百九十七條之規定，於法定期限內提起再審之訴，求為將本院九十年度上更 (一
    ) 字第二一二號原確定判決廢棄，並駁回再審被告之訴之判決。
二、再審之訴顯無再審理由者，得不經言詞辯論，以判決駁回之。民事訴訟法第五百
　　零二條第二項定有明文。又 (一) 適用法規顯有錯誤者、(二)當事人發見未經斟
　　酌之證物或得使用該證物者、(三)對於第二審確定終局裁判，如就足影響於判決
　　之重要證物漏未斟酌者，固得依民事訴訟法第四百九十六條第一款、第十三款、
　　第四百九十七條之規定，提起再審之訴。惟查：
(一)按：有「適用法規顯有錯誤者」得以再審之訴對於確定之終局判決聲明不服，民
    事訴訟法第四百九十六條第一項第一款固有明文；惟查所謂「適用法規顯有錯誤
    」係指確定判決就事實審法院所確定之事實，而為法律上判斷，有適用法規顯有
    錯誤之情形而言，適用法規顯有錯誤之內容包括確定判決顯有消極的不適用法規
    及積極的適用不當兩種；又事實審法院認定事實之職權或為法律審法院就法律規
　　定事項，所表示法律上之意見 (通稱法律見解) ，無適用法規顯有錯誤之可言，
　　最高法院六十三年度台再字第六七號亦著有判例可資參照。經查再審原告認原確
　　定判決有「適用法規顯有錯誤」之再審事由，無非以原確定判決將贈與契約之條
　　件未成就，認定已成就，及違背民法第四百一十八條有贈與約定後，贈與人之經
　　濟狀況顯有變更，贈與人得拒絕履行之規定，有違背民法第一百零一條、第四百
　　一十八條之規定為其論據；惟查再審原告所指摘原確定判決，有將贈與契約之條
　　件未成就，認定已成就，及贈與約定後，贈與人之經濟狀況，均係原確定判決之
　　事實審法院為證據取捨、認定事實之職權，就法律規定事項所表示之意見，依前
　　揭最高法院六十三年度台再字第六七號之判例意旨，無適用法規顯有錯誤可言。
(二)所謂當事人發見未經斟酌之證物或得使用該證物，係指前訴訟程序事實審言詞辯
    論終結前已存在之證物，因當事人不知有此致未經斟酌現始知之；或雖知有此而
    不能使用，現始得使用者而言。又所謂就足影響於判決之重要證物漏未斟酌，係
    指足以影響判決基礎之重要證物，雖在前訴訟程序業已提出，然未經確定判決加
    以斟酌者而言。經查再審原告雖又以「當事人發見未經斟酌之證物或得使用該證
    物者」、「影響判決之重要證物漏未斟酌」之事由，提起本件再審之訴，無非以
    原確定判決採信與事實不符之財政部財稅資料中心所提供之「財產資料明細表」
    為據；惟查財政部財稅資料中心所提供之「財產資料明細表」，業經原確定判決
    之事實審法院予以斟酌認定，尚難認係「當事人發見未經斟酌」、「得使用」、
    「足以影響判決而漏未斟酌」之重要證物，核與前揭提起本件再審之訴之事由不
    符，再審原告以上揭事由，提起再審之訴顯非有據。
三、綜合上述，再審原告提起本件再審之訴，顯無再審理由，依首揭法條規定，爰不
    經言詞辯論，逕以判決駁回之。
據上論結，本件再審之訴顯無再審理由，爰判決如主文。
中　　　華　　　民　　　國　　九十一　　年　　　一　　　月　　二十一　　日
　　　　　　　　　　　　民事第六庭審判長法　官　吳　欲　君
　　　　　　　　　　　　　　　　　　　　法　官　藍　文　祥
　　　　　　　　　　　　　　　　　　　　法　官　陳　博　享
右正本係照原本作成。
不得上訴。
中　　　華　　　民　　　國　　九十一　　年　　　一　　　月　　二十三　　日
　　　　　　　　　　　　　　　　　　　　書記官　鄭　靜　如
